臺灣臺北地方法院民事判決　九十年度簡上字第六一三號
　　上　訴　人　丁○○
　　法定代理人　丙○○
　　訴訟代理人　甲○○
　　被　上訴人　乙○○
　　訴訟代理人　戊○○
右當事人間請求損害賠償事件，上訴人對於中華民國九十年八月三十日本院台北簡易
庭九十年度北簡字第六八五四號第一審簡易判決提起上訴，本院判決如左：
    主      文
上訴駁回。
第二審訴訟費用由上訴人負擔。
    事      實
甲、上訴人方面：
  一、聲明：
  （一）原判決廢棄。
  （二）被上訴人應給付上訴人新台幣（下同）十萬一千元，及自民國七十五年十月
        一日起至清償日止，按年息百分之五計算之利息。
  （三）願提供有價證券為擔保，請准宣告假執行。
  二、陳述：除與原判決記載相同者，茲予引用外，補稱：
  （一）被上訴人於鈞院九十年度北小調字第六八○號調解程序時，曾坦承系爭房地
        確實有廣告平面圖上之游泳池圖樣，銷售人員亦承諾將於頂樓平台蓋游泳池
        ，惟辯稱僅係銷售人員之要約承諾，與被上訴人無關等語，上訴人雖要求調
        解法官及書記官將被上訴人前揭陳述記明調解筆錄，然法官及書記官表示僅
        能記載調解結果，對於調解內容並不記載，爰聲請鈞院調查證據，請調解法
        官補充當時調解內容，以證明被上訴人之銷售人員確實承諾要興建游泳池。
  （二）上訴人於原審業已提出被上訴人刊登之報紙廣告，該廣告宣稱系爭房地為全
        國第一座一千五百坪辦公休閒花園，具三百五十坪花園等，然因被上訴人先
        以春暉華商大樓之名銷售系爭房地，嗣又以春暉御庭為名，最後簽約時契約
        又更改為春暉新世界，然其刊登電話大致相同，出售標的地點又相符，原審
        竟以報紙刊登之名稱與買賣契約之記載不同，即貿然駁回。而系爭房地之管
        理員張祚耀自上訴人購買系爭房地起即任職至今，其對於系爭房地之各種狀
        態，如系爭房地頂樓平台究竟有無一千五百坪之空中花園、住戶究竟有無抱
        怨遭春煇公司欺騙說要蓋游泳池、地下一、二樓是否有四百個停車場對外營
        業，其停車場車位是否僅由車道進出、七十五年以前東光百貨即占用林森北
        路口之中庭大廳等等，均十分清楚，聲請鈞院傳訊之。
  （三）車位之使用收益須與進出之車道相連，故應由車位所有權人持有車道之持分
        ，但上訴人雖有車道之持分，然因為並無車位之持分，造成上訴人無法使用
        收益，被上訴人應退還車道持分部分之不當利益價金，原審憑空假設車位為
        東光百貨所占用，或對上訴人之陳述斷章取義，嚴重妨害上訴人之權益。又
        報紙廣告銷售內容、廣告平面圖、銷售人員之承諾，均構成契約之內容，被
        上訴人曾與上訴人約定要於系爭房地興建空中花園、游泳池等，上訴人信以
        為真而購買之，造成上訴人受有損害，請鈞院就上訴人所受損害加以鑑定。
        從而請求廢棄原判決，命被上訴人給付上訴人十萬一千元，及自七十五年十
        月一日起至清償日止，按年息百分之五計算之利息。
  三、證據：除援用原審之立證方法外，補提報紙一件、民事判決影本一份為證，並
      聲請傳訊證人張祚耀，聲請調解法官補充調解內容、勘驗現場及就其所受損害
      加以鑑定。
乙、被上訴人方面：
壹、被上訴人春煇建設股份有限公司部分：
  一、聲明：駁回上訴；如受不利判決，願供擔保請准宣告免為假執行。
  二、陳述：除與原判決記載相同者，茲予引用外，補稱：
  （一）上訴係於七十五年十月二十日向被上訴人購買系爭房屋，惟其已於七十七年
        七月十一日轉售訴外人劉天恩，現所有權人為吳金鳳，上訴人既非所有權人
        ，且事隔十四年之久，其所為之請求及理由均屬片面之詞，與事實不符。本
        件調解程序並無上訴人所言被上訴人已坦承廣告平面上有游泳池等設施之情
        形，且調解程序中，調解委員或法官所為之勸導及當事人所為之陳述或讓步
        ，於調解不成立後之本案訴訟，依法亦不得作為裁判之基礎。
  （二）上訴人以被上訴人於七十九年十月間出售系爭房屋，致其權益受有損害為由
        ，聲請予以鑑定，惟其鑑定事由籠統抽象，亦未提出具體之範圍內容，與其
        請求權基礎之構成要件無涉。本件事證已臻明確，其事實又非經鑑定始得明
        瞭，上訴人聲請鑑定乃意在延宕訴訟程序。
  （三）查系爭房地買賣契約書並無被上訴人應在頂樓興建游泳池及空中花園等公共
        設施之約定，上訴人主張被上訴人違約，即屬無據，且本件房屋買賣係屬成
        屋而非預售屋，上訴人對於預售屋之見解顯有誤解，上訴人已實地勘估而做
        成購屋之決定，系爭房屋買賣契約第三條亦約定上訴人同意地下樓及屋頂平
        台除公共設施使用之部分外，其他悉歸被上訴人所有，任憑被上訴人出售或
        出租，皆與上訴人無關，足見上訴人已明知地下樓及屋頂平台非其買受範圍
        ，基於私法自治、契約自由原則，雙方意思表示既已合致，自應受其拘束。
        系爭房屋地下室部分，當時得專屬專用，八十四年六月三十日起始公布生效
        之公寓大廈管理條例第四條第二項之規定，不得溯及於當時適用，系爭房屋
        之銷售及建物之登記時間均在該條例生效之前，自不受該條例拘束，系爭房
        屋地下室現有獨立專有部分之所有權人，於不妨害公共安全之前提下，其利
        用情形如何，並非上訴人所得置喙。
  （四）上訴人固提出其與大廈管理員張祚耀電話對話譯文，然張祚耀並非房屋買受
        人，其證人之適格性已有可議，上訴人提出之錄音帶是否為擷取、誘導而作
        成，其證據能力及證據力即非無疑，且其關於游泳池及空中花園之轉述係來
        自他人，係屬傳聞證據而無證據能力，所述內容即缺乏證據力；證人吉信章
        雖證稱購屋時銷售人員有說要蓋游泳池及空中花園等語，惟其並未提出足以
        證明其所言實在之證據，尚難據其片面之詞作為裁判基礎。上訴人既不能證
        明被上訴人確實允諾興建游泳池及空中花園，兩造契約書又未約定，被上訴
        人自無違約情事，上訴人請求不完全給付之損害賠償，於法不合。
  （五）上訴人又引用消費者保護法第七條、第五十一條而主張，然該法係於八十三
        年一月十一日公布施行，並無溯及效力，系爭房屋買賣契約係兩造於七十五
        年十月二十日簽訂，同年十一月二十四日履行義務完畢，自無該法之適用，
        且本件與上開條文之構成要件亦屬未符。系爭房屋並無任何權利瑕疵，被上
        訴人已依買賣契約之約定將房屋以現狀點交上訴人，上訴人無異議於買受後
        一年餘即轉售他人，迄今已逾十四年，其遽向被上訴人請求損害賠償，違反
        誠信原則而有權利濫用之嫌。再者，系爭房屋中庭及電梯均早已開放使用，
        上訴人諸多主張與事實不符，被上訴人已依買賣契約點交房地予上訴人使用
        ，出賣人責任已經完成，上訴人主張地下室所有權人或東光百貨公司占用車
        道，中庭門廳及電梯，致其不能使用云云，除無法舉證外，亦非出賣人之責
        任，而應是上訴人所有權被侵害得否除去之問題，然上訴人早非系爭房地所
        有權人，侵害人亦非被上訴人，上訴人誤以被上訴人為對象而主張債務不履
        行或侵權行為，顯係誤解法律所致，又兩造間買賣契約迄未終止或解除，其
        原因關係仍然存在，並非無法律上之原因，亦與不當得利之要件不符。
  （六）系爭房屋買賣契約書第四條後段已約定營業稅應另由上訴人負擔，並應一併
        連同房屋價款交付被上訴人，則被上訴人向上訴人收取營業稅一萬五千七百
        十四元，乃依約處理，並無侵權行為或不當得利之情形，上訴人請求被上訴
        人返還營業稅，並無理由。上訴人又提出九十年十二月四日東光百貨大樓商
        場租售之分類廣告，以為其主張損害賠償之依據，惟查除該時空環境背景不
        同外，分類廣告僅為標示坐落東光百貨大樓位置，係凸顯標的物之地點或區
        域，俾利顧客之價值評估或現場履勘，與本件毫無關連，從而請求鈞院駁回
        上訴。
  三、證據：援用原審之立證方法。
貳、被上訴人乙○○部分：
  一、聲明：駁回上訴。
  二、陳述：除與原判決記載相同者，茲予引用外，補稱：被上訴人乙○○僅出售土
      地，上訴人上訴狀並未提到被上訴人乙○○之部分，系爭房地之規劃均由被上
      訴人春煇公司為之，與乙○○無關。
  三、證據：援用原審之立證方法。
    理      由
一、按於第二審上訴程序為訴之變更或追加者，非經他造同意，不得為之，但民事訴
    訟法第二百五十五條第一項第二款至第六款情形，不在此限，民事訴訟法第四百
    四十六條第一項定有明文；上開規定，依同法第四百三十六條之一第三項規定，
    於簡易事件之第二審上訴程序，亦有所準用。查上訴人於其起訴狀請求被上訴人
    應給付其十萬一千元，及自七十五年十月二十九日起至清償日止，按年息百分之
    五計算之利息，嗣上訴人對原判決不服提起上訴，其上訴狀關於遲延利息之起算
    日期，則變更自七十五年十月一日起請求，依民事訴訟法第二百五十五條第一項
    第三款之規定，其上開訴之聲明之變更，核屬擴張其應受判決事項之聲明，於法
    尚無不合，自應准許，合先敘明。
二、本件上訴人起訴主張其於七十五年十月二十九日向被上訴人春煇建設股份有限公
    司（下稱春煇公司）購買坐落台北市○○街五十號十一樓之二八房屋一戶（建號
    四一○一，下稱系爭房屋），另向被上訴人乙○○購買台北市○○區○○段三小
    段九二一地號土地（下稱系爭土地），總價六十六萬元，被上訴人當初以報紙廣
    告及平面圖宣稱系爭房屋頂樓將加蓋游泳池、空中花園、交誼廳等設施供住戶使
    用，以達其提高售價之目的，詎被上訴人迄今非但未依約興建，反而擅自興建其
    他遊樂設施，造成系爭房地因缺乏應具備之游泳池等而價值減損，依買賣契約之
    約定，及民法第一百七十九條、第一百九十七條、第一百八十四條、第二百零三
    條、第二百二十七條，消費者保護法（下稱消保法）第七條、第五十一條規定，
    上訴人自得請求被上訴人賠償損害及返還不當之利益，又上訴人當初購買之權利
    範圍包括共同使用部分（即二四六○建號，當初為一四五九二建號），其範圍包
    括車道、門廳、電梯樓梯間等，被上訴人竟將系爭房地地下室一、二樓規劃四百
    個停車位，每日車輛停放進出均須經過上訴人之車道共同使用部分，然上訴人卻
    無停車位使用權，被上訴人顯獲得相當於四百個停車位銷售價格之不當利益，又
    自上訴人購買系爭房地以來，其共同使用部分之一樓門廳及電梯即遭東光百貨公
    司佔據使用，被上訴人債務不履行之事實至為明顯，亦應負損害賠償責任，為此
    請求被上訴人賠償十萬一千元，及自七十五年十月一日起至清償日止，按年息百
    分之五計算之利息等語。
三、被上訴人春煇公司辯稱：上訴人早於七十七年七月十一日移轉系爭房地所有權予
    訴外人劉天恩，目前所有權人為吳金鳳，就其主張之事實並未舉證以實其說，且
    事隔長達十四餘年之久，其起訴顯屬權利濫用，本件房地買賣係成屋交易，並非
    預售屋，上訴人於簽訂買賣契約時即已知悉系爭房地約定使用情形，銷售平面圖
    並非買賣契約之內容或附件，本件侵權行為損害賠償請求權已罹於時效而消滅，
    亦無不當得利、債務不履行之可言，復無消保法之適用，被上訴人已履行出賣人
    之義務，縱車道、中庭門廳及電梯遭人占用，亦非被上訴人之責任，營業稅係依
    系爭買賣契約之約定而收取，並無侵權行為或不當得利可言等語。被上訴人乙○
    ○則以：其僅出售系爭土地，上訴人主張頂樓有無興建游泳池等事實，均與其無
    關等語，資為抗辯。
四、上訴人主張其於七十五年十月二十九日向被上訴人春煇公司購買系爭房屋，另向
    被上訴人乙○○購買系爭土地等事實，業據上訴人提出土地建物登記簿為證，亦
    有被上訴人春煇公司提出之建物登記謄本、買賣契約書等件在卷可稽，且兩造對
    此均不爭執，堪信上訴人此部分主張為真實。惟上訴人主張被上訴人未依約於系
    爭房地頂樓興建游泳池、空中花園等設施，且一樓門廳、地下室車道等公共設施
    遭到占用，應負債務不履行、侵權行為、不當得利等賠償責任等情，則為被上訴
    人所否認，並以上開各詞置辯。爰就上訴人所主張之事實，是否有理由，一一審
    酌如下：
（一）關於被上訴人春煇公司是否應於系爭建物頂樓興建游泳池、空中花園等設施部
      分：
    １上訴人主張被上訴人銷售人員、報紙廣告及平面圖均聲稱將於系爭建物頂樓興
      建游泳池、空中花園，致其誤信而購買系爭建物等語，則上訴人就此有利於己
      之事實，自應依民事訴訟法第二百七十七條前段規定，負舉證責任。上訴人固
      於原審提出報紙廣告二份為證，主張其上記載有「全國首創第一座一千五百坪
      屋頂露天花園」、「屋頂萬紫千紅」，惟查，該報紙廣告均係「春暉御庭」之
      銷售廣告，而依被上訴人春煇公司所提出且為上訴人所不爭執之系爭房地買賣
      契約書所示，兩造當初所買賣者，係「春暉新世界」之房地，兩者應有不同，
      自不得以該不符之廣告主張被上訴人曾有前述承諾。上訴人雖於本院陳稱被上
      訴人一再變更系爭大樓名稱，然銷售電話大致相同、地點亦均屬一致，足見上
      開報紙廣告確為被上訴人當初銷售系爭房地之廣告，據以主張依消保法規定，
      售屋廣告亦構成契約內容之一部等語。惟查，上訴人於七十五年十月間向被上
      訴人春煇公司所購買者，係屬興建完成之成屋而非預售屋一節，業據被上訴人
      春煇公司陳述綦詳，亦有系爭房地買賣契約為證，上訴人亦自承：「我買的時
      候房子的外觀大致蓋好了，只有內部的磁磚尚未完全鋪好」（見原審九十年六
      月十九日言詞辯論筆錄）、「被上訴人交給我的並非成屋，我還等他們貼磁磚
      一個禮拜才搬進去」（見本院九十年十一月二十六日準備程序筆錄）等語，且
      依卷內建築改良物登記簿之記載，系爭建物係於七十四年一月四日因新建而為
      總登記為被上訴人春煇公司所有，兩造係於七十五年十月二十日簽訂系爭房屋
      之買賣契約，再於同年十一月間將該屋移轉登記為上訴人所有，而系爭買賣契
      約書又已記載上訴人所購買者為「台北市○○街五十號十一樓之二十八」，綜
      合上述各情，足見上訴人當初向被上訴人春煇公司購買者，確為已興建完成之
      特定「成屋」無疑，則上訴人對於系爭房屋當時之狀況及使用情形應知之甚詳
      。再者，消費者保護法（下稱消保法）係於八十三年一月十一日始制定公布施
      行，故兩造訂立系爭買賣契約當時，消保法尚未施行，自不得主張於斯時即有
      消保法之適用，亦不得依該法第四節「消費資訊之規範」以下之規定，主張售
      屋廣告構成契約內容之一部。上訴人主張其當時尚等待被上訴人貼磁磚一星期
      才搬進去，故其所購買者並非成屋，或廣告構成契約內容之一部，本件應有消
      保法之適用云云，顯然對於法律規定有所誤解，自不足採。
    ２上訴人又舉證人張祚耀、吉信章之證詞為證，且主張被上訴人春煇公司曾於調
      解程序中承認應興建空中花園等設施，為此聲請本院請調解法官補充調解內容
      ，並聲請就系爭建物缺少被上訴人宣稱之游泳池等設施致其所受之損害金額加
      以鑑定，並至現場勘驗。惟查，上訴人於原審所提出者為其與張祚耀電話通話
      內容之錄音譯文，其證據能力已有疑問，且張祚耀僅為系爭大樓之管理員，並
      非買受人之一，亦為上訴人所自承，張祚耀關於系爭建物頂樓應否興建游泳池
      等之意見，又均自他人聽聞轉述而來，應屬傳聞證據，不足為憑。又證人吉信
      章雖於原審證稱當時銷售人員有表示要蓋空中花園及游泳池，報紙亦有刊登等
      語，惟遍查系爭買賣契約，並無被上訴人春煇公司應於系爭建物頂樓興建空中
      花園等設施之約定條文，復無其他有力證據可資證明，自不得僅憑證人吉信章
      之單方說詞而為論斷依據。再按調解程序中，調解委員或法官所為之勸導及當
      事人所為之陳述或讓步，於調解不成立後之本案訴訟，不得採為裁判之基礎，
      民事訴訟法第四百二十二條規定甚明，是於本件本案訴訟，自不能將當事人於
      先前調解程序所為之陳述或讓步，據為裁判之基礎，故上訴人聲請本院調查被
      上訴人春煇公司於調解程序所為之陳述，於法自有不合。又民事訴訟法第三百
      二十四條以下所規定之鑑定，係指以具有特別知識之第三人，在訴訟程序上陳
      述關於特別法規或經驗定則之意見，而以其陳述為證據之用者而言，惟鑑定之
      前提，應為依卷內訴訟資料，當事人之一造可能受有損害，該損害非經鑑定不
      能確定其範圍或金額者為限，然本件上訴人既不能證明被上訴人依約應於系爭
      建物頂樓興建空中花園、游泳池等設施，則其聲請本院就其損害加以鑑定，自
      無必要，其並聲請本院至現場勘驗，亦屬多餘。
    ３依上開說明，本件上訴人就其主張被上訴人春煇公司依約定應於系爭建物頂樓
      興建空中花園等設施一節，既屬不能證明，則被上訴人春煇公司已將系爭建物
      移轉交付上訴人所有，上訴人旋於七十七年七月十一日將之移轉予他人，顯見
      被上訴人已履行完成其出賣人之義務，自無構成債務不履行或不當得利之可言
      。又按因侵權行為所生之損害賠償請求權，自請求權人知有損害及賠償義務人
      時起，二年間不行使而消滅；自有侵權行為時，逾十年間亦同，民法第一百九
      十七條第一項定有明文，上訴人自承自其七十五年間購買系爭房屋迄今，已有
      十四餘年之久，則本件侵權行為損害賠償請求權已因時效完成而消滅，上訴人
      又未提出任何時效中斷之證明，則其另依侵權行為之法律關係，請求被上訴人
      賠償損害，亦不足採。
（二）關於上訴人所主張系爭建物地下一、二樓車道，及一樓中庭門廳、電梯部分：
    １上訴人主張其當初購買系爭房屋時，購買之權利範圍包括台北市○○段○○段
      二四六○建號共同使用部分，然被上訴人竟將屬共同使用部分之地下一、二樓
      停車場利益獨佔，上訴人擁有部分車道之權利，然卻無車位使用權，被上訴人
      顯有不當得利等語。惟查，系爭房屋買賣契約書第三條業已約定：「甲方（即
      上訴人）同意地下樓及屋頂平台除公共設施使用之部分外，其餘悉歸乙方（即
      被上訴人春煇公司）所有，任憑乙方出售或出租，皆與甲方無關‧‧‧」等語
      ，上訴人所購買之系爭房屋雖包含部分地下室共同使用部分之權利，惟依上開
      條文之約定以觀，被上訴人春煇公司自有權將地下室規劃為停車位並出售他人
      所有，或出租他人使用，並無不當得利可言，而上訴人當初所購買者，僅為包
      含車道在內之部分共同使用部分之權利，不包含車位，為上訴人所自承，則其
      不能使用停車位，事屬當然，上訴人主張其擁有車道權利，亦應有使用車位之
      權利云云，顯有誤會。
    ２上訴人另主張系爭建物一樓中庭門廳及電梯，原屬系爭房屋之共同使用部分，
      被上訴人春煇公司卻故意任由東光百貨占用，亦有債務不履行、侵權行為及不
      當得利等語。惟查，上訴人前開主張縱屬真實，亦為該占用之人是否構成侵權
      行為或不當得利之問題，占用系爭房屋一樓大廳及電梯者，既為訴外人東光百
      貨公司，自與被上訴人春煇公司無涉；況上訴人早非系爭房地所有權人，亦不
      能依民法所有物返還排除請求權之規定，或侵權行為之法則，而得主張何等權
      利。上訴人前揭主張，亦難認為有理。
（三）關於營業稅部分：
      上訴人又主張被上訴人春煇公司擅自將系爭建物頂樓平台變更為營業使用，對
      外收取門票，則兩造簽約當時被上訴人所收取之營業稅一萬五千七百十四元，
      構成不當得利、侵權行為及債務不履行。然查，系爭買賣契約第四條業已約定
      上開營業稅應由上訴人負擔，被上訴人春煇公司依約加以收取，並無不當，亦
      不因頂樓平台是否果曾變更為營業使用而有所不同，上訴人以頂樓平台曾變更
      為營業使用，被上訴人春煇公司收取營業稅構成不當得利、侵權行為及債務不
      履行為由，主張被上訴人春煇公司應將該營業稅退還云云，顯不足採。
（四）關於被上訴人乙○○部分：
      末查，依上訴人主張系爭建物頂樓未有游泳池等設施、中庭大廳及電梯間遭占
      用、擁有地下室車道之權利但無法使用車道等事實，均屬系爭建物有無債務不
      履行情事之問題，僅與出售系爭建物之被上訴人春煇公司有關；至於被上訴人
      乙○○僅為出售系爭土地之人，此為兩造所不爭，則上訴人主張之上開情事，
      均與被上訴人乙○○無關，上訴人亦將乙○○列為被告一併請求賠償，自無理
      由。
五、綜上所述，上訴人主張本件有違約及侵害之情事云云，均無可取；被告二人辯稱
    已依買賣契約履行債務等語，應屬可採。從而上訴人本於債務不履行、侵權行為
    、不當得利之法律關係，及消保法第七條、第五十一條之規定，請求上訴人給付
    十萬一千元，及自七十五年十月一日起至清償日止，按年息百分之五計算之利息
    ，為無理由，不應准許，其假執行之聲請亦失所依據，應併予駁回。原審為上訴
    人敗訴之判決，並駁回其假執行之聲請，並無不合。上訴意旨指摘原判決不當，
    求予廢棄改判，為無理由，應予駁回。
六、末查上訴人雖聲請本院傳訊證人張祚耀，並聲請調解法官補充調解內容、鑑定其
    所受損害，及至現場勘驗，惟張祚耀並非系爭大樓房地之買受人之一，且依上訴
    人所陳，張祚耀關於系爭建物頂樓狀態之認知，僅係聽聞他人談論而來，張祚耀
    又非兩造簽約當時在場之人，縱其到庭作證，其證言亦無法作為有利於上訴人之
    憑據；至於上訴人聲請「請調解法官補充調解內容」、送交鑑定及至現場勘驗，
    則均無必要，已詳如前述。又本件判決事證已臻明確，兩造其餘攻擊防禦及舉證
    ，核與判決結果無影響，爰不另一一論述，附此敘明。
七、據上論結，本件上訴為無理由，依民事訴訟法第四百三十六條之一第三項、第四
    百四十九條第一項、第七十八條，判決如主文。
中　　　華　　　民　　　國　　九十一　　年　　　三　　　月　　二十九　　日
                                        民事第二庭審判長法  官  丁蓓蓓
                                                        法  官  陳婷玉
                                                        法  官  林庚棟
右為正本係照原本作成
不得上訴
中　　　華　　　民　　　國　　九十一　　年　　　三　　　月　　二十九　　日
　　　　　　　　　　　　　　　　　　　　　　　　　　　　法院書記官　劉芳菊
